【裁判字號】    98,上訴,4454
【裁判日期】    990126
【裁判案由】    毒品危害防制條例
【裁判全文】
臺灣高等法院刑事判決                98年度上訴字第4454號
上  訴  人  臺灣臺北地方法院檢察署檢察官
被      告  甲○○
                    （現於臺灣臺北監獄執行中）
指定辯護人  本院公設辯護人 李廣澤
上列上訴人因被告毒品危害防制條例案件，不服臺灣臺北地方法
院98年度訴字第1316號，中華民國98年10月16日第一審判決（起
訴案號：臺灣臺北地方法院檢察署97年度偵字第19430號），提
起上訴，本院判決如下：
    主  文
上訴駁回。
    理  由
一、公訴意旨略以：被告甲○○明知海洛因係毒品危害防制條例
    第2 條第2 項第1 款所規範之第一級毒品，未經許可，不得
    擅自販賣，竟與真實姓名、年籍不詳，綽號「阿木」之某成
    年男子，共同基於意圖營利之犯意聯絡，約定由被告甲○○
    負責與有意購買海洛因之買家接洽、聯繫後，再由「阿木」
    拿取欲出售之海洛因，在被告位於臺北縣新店市○○路23巷
    之住家巷口交付予買家，而以此模式共同販賣海洛因牟利。
    而於民國97年7月1日上午11時17分許，劉鴻文致電與被告甲
    ○○談妥以新臺幣（下同）500元之代價購買海洛因後，被
    告甲○○隨即向「阿木」聯絡告知交易細節，由「阿木」於
    同日稍後，在前揭巷口將數量不詳之第一級毒品海洛因交付
    予劉鴻文，而完成交易。嗣劉鴻文為警於97年7月4日查獲施
    用第一級毒品並供出上情，而循線查獲。因認被告甲○○與
    「阿木」共同涉犯毒品危害防制條例第4條第1項之販賣第一
    級毒品罪云云。
二、按犯罪事實應依證據認定之，無證據不得認定犯罪事實，又
    不能證明被告犯罪者，應諭知無罪之判決，刑事訴訟法第
    154條第2項、第301條第1項分別定有明文。次按事實之認定
    ，應憑證據，如未能發現相當證據，或證據不足以證明，自
    不能以推測或擬制之方法，為裁判基礎。又認定犯罪事實，
    所憑之證據，雖不以直接證據為限，間接證據亦包括在內，
    然無論直接或間接證據，其為訴訟上之證明，須於通常一般
    之人均不致於有所懷疑，而得確信其為真實之程度者，始得
    據之為有罪之認定，倘其證明尚未達到此一程度，而有合理
    性懷疑之存在時，無從使事實審法院得有罪之確信時，即應
    由法院為諭知被告無罪之判決，亦有最高法院40年台上字第
    86 號判例意旨、76年台上字第4986號判例意旨可資參照。
    又施用毒品者所稱其向某人買受毒品之指證，不得作為有罪
    判決之唯一證據，仍須調查其他必要之證據，以察其是否與
    事實相符，良以毒品買受者之指證，其憑信性於通常一般人
    已有所懷疑，尚難確信其為真實，況依毒品危害防制條例第
    17條之規定，其供出毒品來源而破獲者，復得減輕其刑，則
    其指證之真實性猶有疑慮，是施用毒品者之指證，其真實性
    有待其他必要證據加以補強，茲所謂必要之補強證據，固不
    以證明販賣毒品犯罪構成要件之全部事實為必要，但以與施
    用者之指證具有相當之關聯性為前提，其經與施用者之指證
    綜合判斷，已達於通常一般人均不致有所懷疑，而得確信施
    用者之指證為真實者，始得為有罪之認定，此為無罪推定原
    則之必然推演（最高法院93年度台上字第6750號判決意旨足
    資參照）。再關於毒品施用者其所稱向某人購買毒品之供述
    ，必須補強證據佐證，係指毒品購買者之供述縱使並無瑕疵
    ，仍須補強證據佐證而言，以擔保其供述之真實性。該所謂
    補強證據，必須與施用毒品者關於相關毒品交易之供述，具
    有相當程度之關連性，且足使一般人對於施用毒品者之供述
    無合理之懷疑存在，而得確信其為真實，始足當之。若毒品
    購買者之供述證據，本身已有重大瑕疵，依嚴格證明之法則
    ，苟已無法憑為犯罪事實之認定時，自無再論補強證據之必
    要，其理甚明（參最高法院95年度台上字第6850號判決意旨
    ）。
三、公訴人認被告甲○○涉犯上開販賣第一級毒品犯行，無非係
    以被告之供述、證人劉鴻文之證述，及被告所使用行動電話
    門號0000000000號之通聯紀錄為主要論據。訊據被告堅詞否
    認有何販毒犯行，辯稱：伊沒有販賣海洛因予劉鴻文，也沒
    有拿毒品予劉鴻文，當時劉鴻文打電話給伊，說要來伊住處
    找伊，劉鴻文來的時候剛好碰到「阿木」，他們二人私下毒
    品交易伊並不清楚，事後伊才知道，伊的毒品也是向「阿木
    」購買的等語。
四、經查：
  (一)劉鴻文於97年7月4日為警查獲後，固一再指稱於97年7月1日
    有向被告購買毒品海洛因，分述如下：於97年7月4日警詢
    時陳稱：伊所持有施用之毒品海洛因，係在97年7月1日上午
    10時許，在台北縣新店市○○路23巷口向一位綽號叫「國正
    」的男子，以1千元購得（見19430號偵卷第7頁）。於同
    年7月23日警詢時陳稱：伊是向綽號「國正」之男子甲○○
    購買海洛因毒品，大約5次，每次都是購買1小包，每包以
    500元購得，購買時間是97年6月份到7月份，伊撥打甲○○
    0000000000電話給他，都是伊騎機車到甲○○家巷口與他見
    面取貨，並表示經伊主動提供警方賣毒品之上手，希望法官
    能對伊之毒品犯行從輕量刑云云（見同上偵卷第8至10頁）
    。同年10月9日檢察官偵訊時證稱：伊跟甲○○買過2、3
    次毒品，實際上幾次伊也忘記了，伊去之前會先打電話給甲
    ○○，甲○○叫伊去巷子，伊到巷子後再打給他，結果是另
    一個人出來將毒品交給伊，伊每次都買500元，甲○○沒有
    親自將毒品交付給伊，伊有聽甲○○說過「阿木」這個人，
    好像是他跟「阿木」拿的等語（見上開偵卷第50頁）。於
    原審證稱：「0000000000是我的電話，我當天（97年7月1日
    ）有打甲○○的0000000000電話，就是因為要跟甲○○購買
    海洛因毒品，我在這個電話裡面跟甲○○說『我是鴻文，你
    方便嗎，我要拿軟的』，至於價錢不知道是五百元還是一千
    元我忘記了。在這之前我也有跟甲○○買，都是買五百元或
    一千元。甲○○就叫我過去秀山路那邊，我到了之後，我打
    電話給他說我到了，也就是通聯紀錄裡面四秒鐘的那一通，
    然後就有一個人出來跟我拿錢，這個人我不認識。我就把錢
    交給這個人，然後他把毒品交給我，毒品是放在路邊一個地
    方，叫我自己去拿，我有拿到。是用塑膠袋小袋子裝的，是
    粉狀的，壓在0.5CC的針筒裡面大概刻度5到10之間不等，我
    買了只有吸食一次就用完了，我是用注射的。我事後有問甲
    ○○，甲○○說那個人叫『阿木』。（你之前跟甲○○買過
    幾次的海洛因？）就三、四次，時間太久忘記了。（每次的
    交易方式都是一樣嗎？）對，都是我打電話給甲○○，然後
    甲○○說的『阿木』拿下來，跟我拿錢，然後東西放在路邊
    ，叫我自己去拿。」等語（見原審卷第41頁至第43頁）。
  (二)依證人劉鴻文上開警詢、偵訊及原審審理時之證述相互核對
    ，其就向被告購買毒品之次數、當日購毒金額究為1000 元
    或500元、有無親自與被告見面交易取貨或由「阿木」交付
    毒品等重要情節，前後供述明顯不一。又劉鴻文因施用毒品
    案為警查獲後，初次於97年7月4日12時10分接受警察詢問時
    ，主動指證並檢舉被告為其施用毒品之  來源，而於指稱：
    「我願意指證一位姓名叫甲○○之男子，他在幾天前曾提供
    海洛因給我施用，而且我知道他的住所，我是在97年7月1日
    中午約12時許，到他位於台北縣新店市○○路23巷1號住處
    ，甲○○就在家裡直接將毒品海洛因拿給我施用，甲○○也
    有和我一起施用海洛因，他當時是說要請我的，因為我們是
    朋友並沒有跟我收錢」等語（見97年度警聲搜字第1089號卷
    第5頁）。與其於原審時所證：被告有於97年7月1日、7月3
    日販賣毒品海洛因予伊，並透過「阿木」交付毒品及收錢，
    伊並不知道被告的家在哪邊等各節，顯然矛盾，則證人劉鴻
    文前後所述，究以何者可採，已難令人憑信。參酌證人劉鴻
    文於原審所稱：「（你被查獲當天有施用海洛因嗎？）前一
    天有，就是7月3日有用。（你7月3日所用的海洛因來源為何
    ？）之前就是我打電話給甲○○，跟他購買。（到底甲○○
    有沒有告訴你他的毒品是跟阿木拿的？）甲○○是沒有說，
    因為我每次打給他，都沒有多說話，就拿出來給我。（那你
    7月3日用掉的海洛因是誰的？）時間太久了，我現在不清楚
    是那一個，我都是當天就用掉了。」（見原審卷第41頁、第
    42頁背面、第43頁），復與其前於偵查中所述：伊有聽被告
    說毒品來自「阿木」，及伊於97年7月4日被查獲施用毒品之
    來源，係於同年7月1日向被告購得等情，顯有出入，是否為
    真，即非無疑。再參以證人劉鴻文既欲以供出毒品之來源，
    以求取自己犯罪之減刑，其於前開指證筆錄更表示：伊本來
    已戒掉毒品，若非被告給伊毒品施用，伊也不會再染上等語
    （見上開警聲搜卷第6頁），足見證人劉鴻文指證被告販毒
    之動機、目的並非單純，殊值懷疑。準此，證人劉鴻文於偵
    查及本院指證被告有販賣海洛因之供述，顯有重大瑕疵及疑
    義之處，尚難遽採為被告有販毒事證之認定。
  (三)又依卷附被告與劉鴻文之通聯紀錄所示，劉鴻文所使用0000
    000000號行動電話，於97年7月1日上午11時17分、11時28分
    許，分別有撥打被告所使用之0000000000號行動電話，此有
    遠傳雙向通聯紀錄及中華電信資料查詢在卷可稽（見97年度
    偵字第19430號卷第33、44頁）。惟依此僅能證明劉鴻文確
    有撥打電話予被告之事實，二人通話之目的是否確與毒品交
    易有關？及二人是否確實有完成該次毒品交易？等各情，並
    無通話內容可為佐證，自難僅以該通聯紀錄而推認被告有販
    賣第一級毒品海洛因予劉鴻文之補強證據。又警方依劉鴻文
    於97年7月4日警詢所指認，而於於97年7月16日至被告上址
    住處執行搜索，有在被告住處查得第一級毒品海洛因10小包
    （合計驗餘淨重1.2979公克），有搜索票及被告之警詢筆錄
    在卷可憑，惟參以被告有多次施用第一級毒品前科，被告辯
    稱搜得之毒品係供自己施用一節，並非全不可採，亦難以此
    即為被告於97年7月1日上午11時17分是否有販賣第一級毒品
    海洛因予劉鴻文為佐證。再被告於警詢、偵查及法院審理時
    歷次陳述，均否認於97年7月1日上午有販賣毒品海洛因予劉
    鴻文，至其雖於偵查中時供稱：劉鴻文曾於97年5、6月間向
    伊詢問有無海洛因可供其購買，後來伊有幫劉鴻文打電話，
    聯絡一位「阿木」的人，「阿木」有來伊住處巷子，劉鴻文
    就跟「阿木」買，「阿木」就拿毒品給劉鴻文，7月沒有云
    云（見上開偵卷第38頁），惟被告此部分所陳係指97年5、6
    月間之事，與本案並無直接相關，亦難以此為其不利之認定
    。
五、綜上所述，本件起訴被告共同販賣第一級毒品海洛因之行為
    ，依公訴人所提之證據尚有相當合理之懷疑存在，並未達確
    可信其真實，而無任何懷疑之程度，尚不足以證明被告有公
    訴意旨所指之販賣第一級毒品犯行。此外，依卷存證據復無
    其他積極證據可資證明。從而，被告被訴販賣第一級毒品之
    犯行，即屬不能證明，揆諸前揭說明，自應為被告無罪判決
    之諭知，以免冤抑。原審以被告犯罪不能證明，諭知無罪之
    判決，經核並無不合，檢察官上訴，為無理由，應予駁回。
據上論斷，應依刑事訴訟法第368條，判決如主文。
本案經檢察官陳明光到庭執行職務。
中    華    民    國    99    年    1    月    26    日
                  刑事第四庭審判長法  官  陳筱珮
                                  法  官  邱滋杉
                                  法  官  孫惠琳
以上正本證明與原本無異。
如不服本判決，應於收受送達後十日內向本院提出上訴書狀，其
未敘述上訴之理由者並得於提起上訴後十日內向本院補提理由書
（均須按他造當事人之人數附繕本）。「切勿逕送上級法院」。
                                  書記官  劉有志
中    華    民    國    99    年    1     月    26    日


司法院資訊處製作；財團法人民間司法改革基金會備份。
